【裁判字號】    94,訴,3608
【裁判日期】    950720
【裁判案由】    營業稅
【裁判全文】
臺北高等行政法院判決
                                     94年度訴字第03608號
                              .
原      告  揚弦多媒體股份有限公司
代  表  人  甲○○
被      告  財政部臺灣省北區國稅局
代  表  人  許虞哲（局長）
訴訟代理人  乙○○
上列當事人間因營業稅事件，原告不服財政部中華民國94年10月
17日台財訴字第09413017280 號（案號：00000000）訴願決定，
提起行政訴訟。本院判決如下：
    主  文
原告之訴駁回。
訴訟費用由原告負擔。
    事  實
壹、事實概要：
    原告於民國（下同）90年11月至12月間無進貨事實，取具虛
    設行號高緯股份有限公司（以下簡稱高緯公司）開立之統一
    發票銷售額合計新台幣（下同）810,350 元，營業稅額40,
    518 元，作為進項憑證申報扣抵銷項稅額，經法務部調查局
    南部地區機動工作組（以下簡稱南機組）查獲，通報被告所
    屬新竹市分局核定補徵營業稅額40,518元，並處罰鍰283,
    600 元。原告不服，申請復查，經被告於94年4 月18日以北
    區國稅法一字第0940021264號復查決定書（下稱原處分）駁
    回，原告仍不服，提起訴願，復遭財政部決定駁回，遂向本
    院提起行政訴訟。
貳、兩造聲明：
一、原告聲明：求為判決
(一)、訴願決定及原處分均撤銷。
(二)、訴訟費用由被告負擔。
二、被告聲明：求為判決如主文所示。
參、兩造之爭點：
一、原告主張之理由：
(一)、原告因拿到不實之發票合計810,350 元，營業稅額40,518元
    ，罰以7 倍之罰鍰實在太高。原告是受害人，如有不法之行
    為，為何只買區區之810,350 元之進項憑證，而不是8 千萬
    或8 百萬元？原告確實有進貨事實，惟不知對方拿虛設發票
    請款，原告根本無法辨認發票之真假，進項稅額40,518元也
    給付，然被告在查核時，原告亦將稅額繳納完畢，而非未繳
    納。營業稅法第51條第5 款規定按所漏稅款處1 倍至10倍罰
    鍰，原告是初犯者亦是受害者，被告卻仍以7 倍處分，實在
    過高。
(二)、原告並未如被告答辯所言有承認違章，僅係堅持未查是虛設
    發票，承不承認不是重點，原告既將本稅繳納，已用行動表
    示。被告應依職責輔導原告，而非加重倍數讓原告無能力承
    擔稅負，此案件明顯是有進貨事實，故應撤銷被告之處分，
    按實體上有進貨事實取得不實之發票，重新開立稅單，以符
    賦稅公平公正原則。
二、被告主張之理由：
(一)、高緯公司為南機組查獲呂仲謙集團所虛設無進銷貨事實之行
    號，該集團首腦呂君業經台灣台南地方法院檢察官92年度偵
    字第9551號起訴書起訴在案，則系爭進貨自不可能由該公司
    供應。原告主張系爭交易為實際進貨，經新竹市分局及被告
    4 次發函分別郵寄其營業地址、代表人戶籍地址及復查申請
    書地址請其提示資料，原告均無法提出具體事證以實其說，
    其主張不足採信，揆諸改制前行政法院36年度判字第16號判
    例意旨「當事人主張事實，須負舉證責任，倘所提出之證據
    ，不足為其主張事實之證明，自不能認其主張之事實為真實
    。」是原告之主張，核不足採。
(二)、財政部94年6 月2 日台財稅字第09404539890 令修正稅務違
    章案件裁罰金額或倍數參考表「納稅義務人，有左列情形之
    一者，除追繳稅款外，按所漏稅額處一倍至十倍罰鍰，並得
    停止其營業：五、虛報進項稅額者。二、無進貨事實者。按
    所漏稅額處七倍之罰鍰。但於裁罰處分核定前已補繳稅款及
    以書面或於談話筆（紀）錄中承認違章事實者，處三倍之罰
    鍰；於復查決定前，已補繳稅款及以書面或於談話筆（紀）
    錄中承認違章事實者，處五倍之罰鍰。」被告所屬新竹市分
    局於93年7 月16日發函原告負責人戶籍地址（原告93年6 月
    1 日起擅自歇業他遷不明）輔導於裁罰處分核定前補繳稅款
    及以書面承認違章事實者處3 倍罰鍰，有掛號郵件收件回執
    可稽，原告係裁罰處分核定後，始於同年12月7 日補繳稅款
    ，復查決定前原告並未承認違章事實，核無前揭減輕處罰規
    定之適用。
    理  由
一、本件適用之法規：
(一)、按「營業人當期銷項稅額，扣減進項稅額後之餘額，為當期
    應納或溢付營業稅額。」、「進項稅額，指營業人購買貨物
    或勞務時，依規定支付之營業稅額。」、「營業人左列進項
    稅額，不得扣抵銷項稅額：一、購進之貨物或勞務未依規定
    取得並保存第三十三條所列之憑證者。」、「營業人以進項
    稅額扣抵銷項稅額者，應具有載明其名稱、地址及統一編號
    之左列憑證：一、購買貨物或勞務時，所取得載有營業稅額
    之統一發票。」「納稅義務人，有左列情形之一者，除追繳
    稅款外，按所漏稅額處一倍至十倍罰鍰，並得停止其營業：
    ．．．五、虛報進項稅額者。」分別為加值型及非加值型營
    業稅法（以下簡稱營業稅法）第15條第1 、3 項、第19條第
    1 項第1 款、第33條第1 款及第51條第5 款所明定；又「本
    法第五十一條第五款所定虛報進項稅額，包括依本法規定不
    得扣抵之進項稅額，無進貨事實及偽造憑證之進項稅額而申
    報退抵稅額者。」亦為同法施行細則第52條第1 項所明定。
    核該51條規定意旨，係就漏稅行為所為之處罰規定，因之，
    對同條項第5 款之「虛報進項稅額者」加以處罰，乃以有此
    行為，並因而發生漏稅之事實為處罰要件，俾防止漏稅，以
    達正確課稅之目的；上開施行細則規定，內容符合立法意旨
    ，且未逾越母法規定之範圍，本院自得適用。
(二)、次按「…對於營業人取得非實際交易對象所開立之統一發票
    作為進項憑證申報扣抵銷項稅額之案件，應視情節，分別依
    下列原則處理：一、無進貨事實者：以虛設行號發票申報扣
    抵，係屬虛報進項稅額，並逃漏稅款，該虛報進項之營業人
    ．．．應依營業稅法第五十一條第五款規定補稅並處罰。」
    為財政部83年7 月9 日台財稅第831601371 號函釋示在案，
    該函釋乃財政部基於中央主管機關職權，釋示營業人取得虛
    設行號之發票作為進項憑證申報扣抵之處罰原則，並未牴觸
    營業稅法之規定，且符司法院釋字第337 號解釋意旨，亦得
    予以援用。又有關營業人虛報進項稅額，其為無進貨事實者
    ，應按所漏稅額處7 倍之罰鍰，但於裁罰處分核定前已補繳
    稅款及以書面或於談話筆（紀）錄中承認違章事實者，處3
    倍之罰鍰；於復查決定前，已補繳稅款及以書面或於談話筆
    （紀）錄中承認違章事實者，處5 倍罰鍰，為裁罰時之稅務
    違章案件金額或倍數參考表（以下簡稱倍數表）所明定。
二、兩造不爭之事實經過：
    被告以原告於90年11月至12月間無進貨事實，取具虛設行號
    高緯公司開立之統一發票銷售額合計810,350 元，營業稅額
    40,518元，作為進項憑證申報扣抵銷項稅額，經南機組查獲
    ，通報被告所屬新竹市分局核定補徵營業稅額40,518元，並
    處罰鍰283, 600元。原告不服，申請復查，提起訴願，迭遭
    駁回等事實，有原告申請書、被告所屬新竹市分局93年8 月
    4 日93年度財營業字第04440093000560號處分書、被告94年
    4 月18日以北區國稅法一字第0940021264號復查決定書及財
    政部94年10月17日台財訴字第0941301728 0號訴願決定書影
    本分別附於原處分卷可稽，自堪信為真實。
三、原告循序提起行政訴訟，主張：其確實有向高緯公司進貨，
    惟不知對方拿虛設發票請款，原告實無法辨認發票之真假，
    乃為受害者，倘若有不法之行為，豈有只買區區之810,350
    元之進項憑證？且原告於被告查核時，業已繳納系爭之進項
    稅額40,518元，然未承認有未進貨之違章，被告應撤銷原處
    分，按實體上有進貨事實惟取得不實之發票情節，重新開立
    稅單，以符賦稅公平公正原則云云。故本件應審究者，乃原
    告與高緯公司間有無交易行為及原告是否有進貨之事實？
四、本院之判斷：
(一)、按「行政法院於撤銷訴訟應依職權調查證據。」行政訴訟法
    第133 條前段定有明文，此係因撤銷訴訟之當事人，分別為
    公權力主體之政府機關及人民，兩造間存在不對等之權力關
    係，且政府機關之行政行為恆具專門性、複雜性或科技性，
    難為人民所瞭解，且每涉公務機密，人民取得相關資料常屬
    不易，為免人民因無從舉證而負擔不利之效果，而有上述規
    定；是於撤銷訴訟，證據之提出非當事人之責任，法院依職
    權調查得代當事人提出，當事人固無所謂主觀之舉證責任。
    然職權調查證據有其限度，仍不免有要件不明之情形，故當
    事人仍有客觀之舉證責任，民事訴訟法第277 條規定：「當
    事人主張有利於己之事實者，就其事實有舉證之責任。」，
    於上述範圍依行政訴訟法第136 條之規定，仍為撤銷訴訟所
    準用。而就課稅處分之要件事實而言，基於依法行政原則，
    為權利發生事實者，如營業稅有關銷售額計算基礎之銷項收
    入，依上開規定，雖應由稅捐稽徵機關負舉證責任；惟進項
    稅額則因在計算營業人實際應納稅額時，列為計算之減項，
    屬於權利發生後之消滅事由，故有關進項稅額存在之事實，
    不論從上述證據掌控或利益歸屬之觀點，均應由主張扣抵之
    納稅義務人即原告負擔證明責任，故原告與高緯公司有無交
    易暨進貨之事實，倘有不明，自應由原告負舉證之責。
(二)、原告主張系爭統一發票係其與高瑋公司交易所取得乙節，固
    有逐筆發票明細3 紙在卷可稽（見原處分卷第21至23頁）。
    惟查高瑋公司係案外人呂仲謙自民國90年11月起至91年12月
    間止所操控，明知無交易事實，仍開立統一發票，以作為與
    其他由其所掌控公司間，互相業務往來之憑證；或以統一發
    票未稅營業額1.5%至3%不等之代價，透過葉高濃等人仲介，
    供其他有實際營業之公司商號藉進項統一發票，扣抵成本以
    逃漏稅捐之需求等情，已據呂仲謙於刑事案件審理時坦承不
    諱，已有臺灣臺南地方法院93年度重訴字第14號判決在卷可
    憑（見本院卷第43頁至49頁及65頁）。而原告所取得之高瑋
    公司統一發票日期為90年11、12月間，係在呂仲謙掌控期間
    且據上開刑事判決認定為該虛設行號之銷項，此觀上述逐筆
    發票明細及刑事判決附表一記載甚明。參諸原告代表人陳稱
    其係向高緯公司承租舞台架設，而有系爭進項統一發票金額
    之支出；然高緯公司係90年4 月3 日始設立，於其90年度之
    進項來源，僅有機車零件製造、其他未分類電子零組件製造
    之來源（另有台灣酒士事業股份有限公司及天祥國際實業有
    限公司則均係虛設行號），難以勾稽確認有何原告所指舞台
    架設相關來源，有高緯公司登記資料及其進項來源明細查詢
    附卷可稽（見本院卷第57、58頁），堪認原告取得高瑋公司
    為進項來源可疑；原告據以申報進項稅額由高瑋公司所開立
    之系爭發票，涉有不實，乃不足為其與高瑋公司間確有交易
    之證據。況高瑋公司就該系爭發票部分雖為銷項之申報，但
    實際並未繳納任何營業稅，且有該公司90年12月之營業人銷
    售額與稅額申報書影本在卷可憑（見本院卷第60頁），此外
    原告復未舉出其他證據以實其說。是被告於就原告與高瑋公
    司間之進銷、貨情形為上述覈實查核後，以原告無實際向高
    瑋公司進貨，而核定補徵營業稅額40,518元，於法尚無不合
    ，亦與財政部95年5 月23日台財稅字第0950453550 0號函釋
    無違。至原告稱其有關系爭發票已因納莉風災受損，向被告
    請求提供其所申報之發票扣抵聯查閱復未果云云，核原告因
    納莉颱風受損係於90年10月之前，有財政部台北市國稅局以
    90年10月23日財北國稅松山審字第17218 號准其申報受損之
    書函影本在卷可憑（見原處分卷第106 頁），而系爭統一發
    票交易日期在該風災之後，且據原告嗣於91年1 月間依規定
    向被告申報，足見系爭發票並未於該風災中受損，原告據此
    向被告為前開請求，已有可議；況稽徵機關就營業稅法第35
    條規定，使用統一發票之營業人以每二月為一期，申報銷售
    額、應納或溢付營業稅額時，所檢附之進項稅額扣抵聯（包
    括進項憑證編列之明細表）於受理申報後，應保存2 年，逾
    期自行銷燬，業經財政部以77年10月12日台財稅字第770663
    75 1號函指示在案，故被告所屬機關新竹市分局未予提供，
    亦屬事實上不能，而非蓄意刁難，乃併此敘明。
(三)、如前所述，原告經被告查無進貨之事實，而虛報進項稅額
    40,518元，已經被告以93年7 月9 日北區國稅竹市三字第
    0930007473號函通知原告代表人，裁罰處分核定前補繳稅款
    及以書面承認違章者，得僅處2 倍罰鍰，已於同年月7 月13
    日合法送達，未獲置理，始經被告所屬新竹市分局於93年8
    月4 日核定補繳上述營業稅，並按所漏稅額40,518元，處以
    7 倍之罰鍰計283,626 元；嗣原告雖繳納所漏稅額，惟始終
    未以書面承認違章之事實，亦據原告陳明在卷，則被告依據
    首揭倍數表規定，裁處上述罰鍰，於法自無不合。
五、綜上所述，原告未能舉證證明其確實有與高瑋公司交易，則
    被告以其無進貨事實，取具虛設行號高緯公司開立之統一發
    票，作為進項憑證申報扣抵銷項稅，核定補徵營業稅40,518
    元，並按其所漏稅額處7 倍罰鍰283,600 元，並無違誤，訴
    願決定予以維持，亦無不合，原告仍執前詞，訴請撤銷，為
    無理由，應予駁回。
據上論結，本件原告之訴為無理由，爰依行政訴訟法第98條第3
項前段，判決如主文。
中    華    民    國    95    年     7    月   20     日
                        第七庭審判長法  官  黃本仁
                                    法  官  黃秋鴻
                                    法  官  林玫君
上為正本係照原本作成。
如不服本判決，應於送達後20日內，向本院提出上訴狀並表明上
訴理由，如於本判決宣示後送達前提起上訴者，應於判決送達後
20日內補提上訴理由書（須按他造人數附繕本）。
中    華    民    國    95    年     7    月   20     日
                                    書記官  黃明和


司法院資訊處製作；財團法人民間司法改革基金會備份。
